臺灣高等法院高雄分院刑事附帶民事訴訟判決
　　　　　　　　　　　　　　　　　 100年度附民上字第15號
上　訴　人　蔡有賢
被　上訴人　高孝文
上列當事人間因詐欺刑事附帶民事訴訟案件，上訴人不服臺灣澎
湖地方法院中華民國100 年3 月17日第一審附帶民事判決（99年
度附民字第4 號），提起上訴，本院判決如下：
    主  文
上訴駁回。
    事  實
甲、上訴人方面：
一、聲明：
（一）原判決不利於上訴人蔡有賢之部分廢棄。
（二）前開廢棄部分，被上訴人在第一審之訴與假執行之聲請均
      駁回。
二、陳述：被上訴人匯給上訴人之200 萬元係投資陳育珅經營之
    「鉅龍（尚益）證券投資顧問股份有限公司」（下稱鉅龍公
    司）之投資款，上訴人與被上訴人同為鉅龍公司之投資者，
    被上訴人係將200 萬元匯入上訴人私人帳戶以投資鉅龍公司
    ，適上訴人投資鉅龍公司部分可向鉅龍公司領回200 萬元，
    故由鉅龍公司直接採取抵銷之方式，將上訴人可自鉅龍公司
    取回之200 萬元轉為被上訴人之投資款，亦即上訴人收受自
    被上訴人之200 萬元已轉為被上訴人投資鉅龍公司之款項，
    嗣因鉅龍公司倒閉，致被上訴人之投資款無從取回，上訴人
    並未詐欺、侵占上開款項，故不須賠償被上訴人，且被上訴
    人縱有請求權，亦已罹於時效消滅等語。
乙、被上訴人方面：
一、聲明：求為判決駁回上訴人之上訴。
二、陳述：事實及理由引用原審書狀所載，證據則引用刑事案件
    卷證資料。
    理  由
一、按附帶民事訴訟之判決，應以刑事訴訟判決認定之事實為據
    ；又法院認為原告之訴不合法或無理由者，應以判決駁回之
    ；認為原告之訴有理由者，應依其關於請求之聲明，為被告
    敗訴之判決，刑事訴訟法第500 條前段、第502 條第1 、2
    項分別定有明文。本件上訴人蔡有賢意圖為自己不法之所有
    ，詐騙被上訴人高孝文，上訴人未依約將被上訴人匯入之20
    0 萬元留在上訴人之證券戶頭內操作買賣股票，反於94年9
    月14日自該帳戶提領199 萬4370元，其中120 萬元、25萬元
    匯至其上訴人之妻蘇佩霞設於交通銀行高雄分行、中國信託
    銀行之帳戶，其中40萬元匯至陳湘怡設於郵局中正分行之帳
    戶，其中12萬5270元、1 萬9100元匯至上訴人自己設於高雄
    銀行小港分行、玉山銀行小港分行之帳戶等情，有證人高孝
    文、高孝武、陳育珅之供述，第一銀行匯款通知單、第一商
    銀澎湖分行97年10月16日一澎字第63號函、澎湖縣第一信用
    合作社97年12月9 日澎一信字第481 號函暨往來明細單、中
    國信託商銀98年3 月12日中信銀字第09822271203307號、98
    年3 月30日中信銀字第09822271204095號函暨交易明細資料
    在卷可按，上訴人訛詐被上訴人200 萬元之事實亦據本院10
    0 年度上易字第378 號刑事判決認定在案，有上開相關卷證
    在卷可憑，則本件民事求償部分，自應以此為判斷之基礎。
二、按因犯罪而受損害之人，於刑事訴訟程序得附帶提起民事訴
    訟，對於被告及依民法負賠償責任之人，請求回復其損害，
    刑事訴訟法第487 條第1 項定有明文，而不當得利係以無法
    律上之原因而受利益，致他人受損害為其成立要件，如受損
    害之人所受之損害，係由於受益人犯罪所致，則受損害之人
    提起附帶民事訴訟，請求返還不當得利，以回復其損害，自
    非法所不許，此有最高法院84年度台上字第1460號、98年度
    台上字第762 號判決可參。查本件上訴人蔡有賢詐欺被上訴
    人高孝文200 萬元，業經刑事判決認定在案，而不當得利返
    還請求權之時效期間為15年，本件被上訴人本於不當得利法
    律關係，請求上訴人給付200 萬元，洵屬有據；上訴人抗辯
    被上訴人之請求權已罹於時效消滅云云，並非可採。從而，
    被上訴人高孝文依不當得利法律關係請求上訴人蔡有賢返還
    其所受之利益200 萬元，及自訴狀繕本送達之翌日即99年7
    月18日起，至清償日止，按週年利率百分之5 計算之法定遲
    延利息，核屬正當，應予准許。
三、綜上，原審法院認被上訴人即原告高孝文主張依不當得利之
    法律關係請求被告給付被上訴人即原告200 萬元及自訴狀繕
    本送達之翌日即99年7 月18日起至清償日止，按週年利率百
    分之5 計算之法定遲延利息，以及被上訴人就本判決勝訴部
    分，陳明願供擔保聲請宣告假執行，經核無不合，並酌定相
    當之擔保金額准許之。核其判決並無不當，上訴意旨指摘原
    審為其不利判決部分為不當，求予廢棄改判，為無理由，其
    上訴應予駁回。
四、據上論結，本件上訴為無理由，依刑事訴訟法第490 條前段
    準用同法第368 條，判決如主文。
中    華    民    國   100    年    8     月    2     日
                  刑事第六庭    審判長法  官  王憲義
                                      法  官  邱永貴
                                      法  官  簡志瑩
以上正本證明與原本無異。
如不服本判決應於收受本判決後10日內向本院提出上訴書狀，其
未敘述上訴理由者，並得於提起上訴後10日內向本院補提理由書
狀（均須按他造當事人之人數附繕本）「切勿逕送上級法院」。
中    華    民    國   100    年    8     月    2     日
                                      書記官  吳新貞